臺灣板橋地方法院刑事判決　　　　　　100年度訴緝字第143號
公　訴　人　臺灣板橋地方法院檢察署檢察官
被　　　告　周得興
上列被告因違反廢棄物清理法案件，經檢察官提起公訴（99年度
偵字第2919號），本院依簡式審判程序判決如下：
    主  文
周得興未依廢棄物清理法第四十一條第一項規定領有廢棄物清除
許可文件，而從事廢棄物清除，處有期徒刑壹年壹月。緩刑參年
，並向公庫支付新臺幣拾萬元。
    事  實
一、周得興係興億機械有限公司（下稱興億公司）負責人，經營
    建築工地地下室開挖及土石方清運業務，明知從事廢棄物清
    除、處理業務者，應向直轄市、縣（市）主管機關或中央主
    管機關委託之機關申請核發公民營廢棄物清除處理機構許可
    文件後，始得從事清除廢棄物業務，詎其竟基於違反廢棄物
    清理法之犯意，明知興億公司未依法領有廢棄物清除許可文
    件，仍於民國96年4 月16日、17日，將超挖之土方違法清運
    至未經申請之址設臺北縣鶯歌鎮（現改制為新北市鶯歌區）
    樟普坑1 號「聯泰磚廠」堆置；復於同年5 月間，將開挖之
    土方違法清運至未經申請之桃園縣大溪鎮垃圾場作為掩埋垃
    圾之用，以此方式從事廢棄物清除業務。嗣因另案為法務部
    調查局臺北縣調查站（現改制為法務部調查局新北市調查處
    ，下同）人員監聽、錄音，始查悉上情。
二、案經法務部調查局臺北縣調查站移送臺灣板橋地方法院檢察
    署檢察官偵查起訴。
    理  由
一、本院於準備程序進行中，被告周得興就被訴事實為有罪之陳
    述，經告知被告簡式審判程序之旨，並聽取公訴人及被告之
    意見後，裁定進行簡式審判程序。
二、前揭事實，為被告在本院審理時坦承不諱，並有96年4 月16
    日胡賢明與周得興間之通訊監察譯文、96年4 月17日周得興
    所雇用之司機與胡賢明間之通訊監察譯文、李明山與胡賢明
    間之通訊監察譯文、96年5 月16日胡賢明與周得興間之通訊
    監察譯文附卷可稽，足認被告上開任意性之自白確與事實相
    符。從而，本件事證明確，被告前開犯行堪以認定，應予依
    法論科。
三、按廢棄物清理法第46條第4 款所規定之「貯存」、「清除」
    及「處理」三者，依行政院環境保護署發布之「事業廢棄物
    貯存清除處理方法及設施標準」第2 條第1 、2 、3 款之規
    定，「貯存」指事業廢棄物於清除、處理前，放置於特定地
    點或貯存容器、設施內之行為；「清除」則指事業廢棄物之
    收集、運輸行為；至「處理」則指(1)、中間處理：指事業廢
    棄物在最終處置或再利用前，以物理、化學、生物、熱處理
    或其他處理方法，改變其物理、化學、生物特性或成分，達
    成分離、減積、去毒、固化或穩定之行為。(2)、最終處置：
    指衛生掩埋、封閉掩埋、安定掩埋或海洋棄置事業廢棄物之
    行為。(3)、再利用：指事業產生之事業廢棄物自行、販賣、
    轉讓或委託做為原料、材料、燃料、填土或其他經中央目的
    事業主管機關認定之用途行為，並應符合其規定者而言。本
    件被告將超挖或開挖之土方，運載至上開未經申請之地點堆
    置，核與事業廢棄物貯存清除處理方法及設施標準第2 條第
    2 款規定之「清除」行為相當，是核被告所為，係犯廢棄物
    清理法第46條第4 款之未領有廢棄物清除許可文件，而從事
    廢棄物清除罪。又按刑事法若干犯罪行為態樣，本質上原具
    有反覆、延續實行之特徵，立法時既予特別歸類，定為犯罪
    構成要件之行為要素，則行為人基於概括之犯意，在密切接
    近之一定時、地持續實行之複次行為，倘依社會通念，於客
    觀上認為符合一個反覆、延續性之行為觀念者，於刑法評價
    上，即應僅成立一罪。學理上所稱「集合犯」之職業性、營
    業性或收集性等具有重複特質之犯罪均屬之，例如經營、從
    事業務、收集、販賣、製造、散布等行為概念者是。而廢棄
    物清理法第46條第1 項第4 款之犯罪，係以未依同法第41條
    第1 項規定領得廢棄物清除、處理許可文件之人，作為犯罪
    主體，再依該第41條第1 項前段以觀，乃謂從事廢棄物清除
    、處理業務者，應申請核發許可文件。是本罪之成立，本質
    上即具有反覆性，倘行為人基於概括之犯意，在密切接近之
    一定時間及空間內反覆從事廢棄物之清除、處理，無非執行
    業務所當然，於行為概念上，應認為包括的一罪，無連續犯
    或併合論罪可言（最高法院95年度台上字第2328號判決意旨
    參照）。本件被告於96年4 月16日、17日、同年5 月間，在
    密切接近之一定時間及空間內反覆從事廢棄物之清除行為，
    無非執行業務所當然，依社會通念可以認為具有反覆、延續
    性，應僅論以一罪。又被告行為之始雖於96年4 月24日之前
    ，惟如前述被告之清除行為具反覆、延續性，應僅論以一罪
    ，自應認其清除行為之終了已於96年4 月24日之後，是全部
    行為均無中華民國96年罪犯減刑條例之適用，併此敘明。
四、爰審酌被告無視政府與大眾對環境保護之政策宣導及一再努
    力，僅為節省成本，貪圖自身利益，恣意將土方堆置於未經
    申請之地點即聯泰磚廠及桃園縣大溪鎮垃圾場，其行為可能
    破壞環境，並影響社會利益，行為動機俱無足取，惟念及被
    告犯後已坦承犯行，態度良好，兼衡其智識程度、生活狀況
    、犯罪之手段等一切情狀，爰量處如主文所示之刑，以資懲
    儆。末查，被告前於77年間，因恐嚇案件，經臺灣高等法院
    以78年度上訴字第1442號判處有期徒刑1 年6 月確定，嗣因
    符合減刑條例規定，經同法院以80年度聲減字第1656號裁定
    減為有期徒刑9 月確定，於80年1 月1 日徒刑執行完畢出監
    ；復於91年間，因偽造文書案件，經臺灣臺北地方法院於92
    年1 月16日以91年度簡字第2909號判處有期徒刑4 月，緩刑
    2 年確定，於94年2 月19日緩刑期滿，未經撤銷，其刑之宣
    告失其效力，有臺灣高等法院被告前案紀錄表1 份在卷可按
    ，其雖曾因故意犯罪受有期徒刑以上刑之宣告，惟於執行完
    畢後，5 年以內未曾因故意犯罪受有期徒刑以上刑之宣告，
    且於犯後已坦承犯行，本院認被告應已知悔悟，經此偵審程
    序及刑之宣告後，當知所警惕，信無再犯之虞，因認對於被
    告所宣告之刑，以暫不執行為適當，爰依刑法第74條第1 項
    第2 款規定，併予宣告緩刑3 年，以勵自新。又慮及被告前
    揭所為既有違環境保護之誡命，為鞭策其痛改前非，期能強
    化自我克制能力，建立正確法律觀念，併依同法第74條第2
    項第4 款規定，命被告向公庫支付新臺幣100,000 元，用啟
    自新。
據上論斷，應依刑事訴訟法第273 條之1 第1 項、第299 條第1
項前段，廢棄物清理法第46條第4 款，刑法第11條前段、第74條
第1 項第2 款、第2 項第4 款，判決如主文。
本案經檢察官王乙軒到庭執行職務。
中    華    民    國    100     年    9     月   30   日
                      刑事第一庭  法  官  陳正偉
上列正本證明與原本無異。
如不服本判決，應於判決送達後10日內敘明上訴理由，向本院提
出上訴狀 (應附繕本) ，上訴於臺灣高等法院。其未敘述上訴理
由者，應於上訴期間屆滿後20日內向本院補提理由書「切勿逕送
上級法院」。
                                  書記官  許慧禎
中    華    民    國    100     年    9     月   30   日
附錄本案論罪科刑法條全文：
廢棄物清理法第46條：
有下列情形之一者，處一年以上五年以下有期徒刑，得併科新臺
幣三百萬元以下罰金：
一、任意棄置有害事業廢棄物。
二、事業負責人或相關人員未依本法規定之方式貯存、清除、處
    理或再利用廢棄物，致污染環境。
三、未經主管機關許可，提供土地回填、堆置廢棄物。
四、未依第四十一條第一項規定領有廢棄物清除、處理許可文件
    ，從事廢棄物貯存、清除、處理，或未依廢棄物清除、處理
    許可文件內容貯存、清除、處理廢棄物。
五、執行機關之人員委託未取得許可文件之業者，清除、處理一
    般廢棄物者；或明知受託人非法清除、處理而仍委託。
六、公民營廢棄物處理機構負責人或相關人員、或執行機關之人
    員未處理廢棄物，開具虛偽證明。